臺灣臺中地方法院刑事裁定　　　　　 100年度交聲字第2478號
原處分機關　交通部公路總局臺北區監理所蘆洲監理站
受處分人　　王議霆
上列受處分人因違反道路交通管理處罰條例案件，對於交通部公
路總局臺北區監理所蘆洲監理站民國100年7月22日所為之裁決（
北監蘆字第裁46-GH0000000號裁決書），聲明異議，本院裁定如
下：
    主    文
異議駁回。
    理    由
一、原處分意旨略以：受處分人即異議人王議霆（下簡稱受處分
    人）所有車牌號碼CTQ-720號重型機車，於民國100年5月26
    日上午10時25分許，在臺中市○村○○村○路口處，因「未
    依規定兩段式左轉」之違規，為臺中市政府警察局第三分局
    健康派出所員警，爰依違反道路交通管理處罰條例第48條第
    1項第2款規定當場掣單舉發本件違規。嗣受處分人於應到案
    日期提出申訴，經原舉發機關調查結果，仍認受處分人有上
    開違規情事，原處分機關乃依上開規定，於100年7月22日以
    北監蘆字第裁46-GH0000000號違反道路交通管理事件裁決書
    ，裁處受處分人罰鍰新臺幣（下同）600元等語。
二、聲明異議意旨略以：事發時間並非交通流量大之尖峰時刻，
    該路段僅有零星車流，於此時段選擇執法顯不符比例原則，
    亦與道路交通安全之法規目的不符，有裁量濫用之虞。在交
    通設施規劃方面，系爭路口之交角，並非一般十字路口，美
    村路二段自和昌街口至系爭路口為西北往東南走向；自系爭
    路口至五權南路口為西往東走向，由衛星空照地圖觀之，美
    村路二段應為同一條幹道，而美村南路則係另一條自系爭路
    口分岔之北往南走向道路。現行交通號誌規劃並未將美村路
    二段設置獨立時相，反將其前段（和昌街至系爭路口）與美
    村南路劃設在同一時相，後段（系爭路口至五權南路口）與
    附近另一條較為狹小之美和街劃設在另一時相，致駕駛人沿
    美村路二段行駛時反而被認定為「左轉」，而易使機車駕駛
    人陷於違規，有違信賴保護原則，爰聲明異議云云。
三、按汽車行駛至交岔路口，其行進、轉彎，應遵守燈光號誌或
    交通指揮人員之指揮，道路交通安全規則第102條第1項第1
    款定有明文；又車輛指在道路上以原動機行駛之汽車(包含
    機器腳踏車)或以人力、獸力行駛之車輛；汽車駕駛人轉彎
    時，不依標誌、標線、號誌指示者，處新臺幣600元以上900
    元以下罰鍰，並記違規點數1點，道路交通管理處罰條例第
    3條第8款、第48條第1項第2款、第63條第1項第1款分別定有
    明文。
四、經查：
(一)受處分人對於上開時、地騎乘其所有之機車，行經前述路口
    ，有未依規定兩段式左轉之行為，而為警攔停當場舉發之事
    實，坦承不諱，有卷附受處分人聲明異議狀、臺中市政府警
    察局中市警交字第GH0000000號舉發違反道路交通管理事件
    通知單、臺中市政府警察局第三分局100年6月30日中市警三
    分交字第1000016818號書在卷可稽，此部分事實堪以認定，
    合先敘明。
(二)按駕駛人駕駛車輛，應遵守道路交通標誌、標線、號誌之指
    示、警告、禁制規定，道路交通管理處罰條例第4條第1項前
    段定有明文。又道路交通標誌、標線、號誌，乃交通主管機
    關依道路交通狀況及用路人之需要而依法設置，故駕駛人有
    遵守標誌、標線、號誌指示之義務，駕駛人不得僅憑其個人
    認知或價值判斷，任意決定不予遵守，否則將使交通秩序大
    亂，非但影響道路交通安全及用路人權益，亦將使道路交通
    標誌、標線、號誌形同虛設。查本件案發路口乃美村路二段
    、美村南路、美和街之交會處，係屬交通流量繁雜路段，是
    主管機關依上揭規定，於受處分人行向之前方路口設置機慢
    車應以兩段方式進行左轉之標誌，自無何違法之處。而機慢
    車兩段左轉標誌，用以告示左轉汽缸總排氣量未滿550立方
    公分機器腳踏車或慢車駕駛人應遵照號誌指示，在號誌顯示
    允許直行時先行駛至右前方路口之左轉，俟該方向號誌顯示
    允許直行後，再行續駛，以兩段方式完成左轉，道路交通標
    誌標線號誌設置規則第65條定有明文。本件違規路口確屬設
    有機車需兩段方式進行左轉標誌之道路，前方路面亦有劃設
    機車待轉區標線，有臺中市政府警察局第三分局100年6月30
    日中市警三分交字第1000016818號函、GOOGLE現場街景圖2
    張附卷可稽（見本院卷第13、19、20頁），是受處分人行經
    上開路口時，即應依前述說明行駛，要屬無疑。
(三)受處分人雖辯稱現場交通號誌未將美村路二段前段（和昌街
    至違規路口）與美村路二段後段（違規路口至五權南路）劃
    歸同一時相，以致沿美村路二段行駛反被認定左轉云云。惟
    按駕駛人行駛至交岔路口，本應減速詳查標誌內容，再遵循
    前揭說明及道路標誌行駛，此屬一般駕駛人之交通安全常識
    與觀念，殊不得據以道路曲直、初臨該地等個人認知而任意
    行駛。況美村路二段前段銜接美村路二段後段道路分歧不甚
    明確，而受處分人雖指稱由衛星空照圖所示，美村路二段應
    是同一條幹道，惟依其所提之照片已顯示美村路前段之走向
    與後段並不相同，並非筆直之道路，且受處分人亦於異議狀
    自承，系爭路口之交角非一般十字路口，且兩者分別為「西
    北往東南」、「西往東」之行向道路，此亦有卷附受處分人
    所提供之GOOGLE網路地圖（俯視圖）3張可證，是以就該分
    歧之路口有無設置機車兩段式左轉標誌之必要，自應依行政
    機關依現場狀況考量設置，無以按受處分人主觀認定，遽認
    該分岔之美村路二段時相設置不當。又受處分人於行經此一
    多車道交叉路口，本應謹慎依循標誌駕駛，以免致生交通事
    端，影響其他用路人行車安全，自難以當時非交通尖峰時刻
    ，僅有零星車流，警方不應選擇性執法之事由據為免罰之依
    據。況道路主管機關本得於前開法令授權範圍內，基於權責
    對於各項行政措施包括道路設計、交通號誌、標誌、標線之
    設置與更動等事項，為具體裁量、規劃，俾達到道路使用效
    能、維持交通秩序及保障道路使用人往來便利與安全之行政
    目的，故除行政措施明顯違法外，法院無從審查行政機關基
    於裁量權限所為設置交通號誌適當與否之問題，如受處分人
    對行政機關之行政措施有所疑義，應另依循其他管道向相關
    權責機關反應，在此之前，其仍有依法遵守之義務。是其前
    開所辯，均無足以推翻上揭違規事實，其違規行為堪已認定
    。
五、綜上所述，本件原處分機關以受處分人有「不依標誌、標線
    、號誌指示」而轉彎之違規事實，爰依交通管理處罰條例第
    48條第1項第2款、第63條第1項第1款之規定，裁處罰鍰600
    元，並記違規點數1點等情，其認事用法並無違誤，裁罰亦
    無不當，本件異議無理由，應予駁回。
據上論斷，應依道路交通管理處罰條例第87條第2項、道路交通
事件處理辦法第18條，裁定如主文。
中    華    民    國   100    年    9     月    20    日
                      交通法庭  法  官  李婉玉
上正本證明與原本無異。
如不服本裁定應於送達後5日內向本院提出抗告狀。
                                書記官  林政佑
中    華    民    國   100    年    9     月    20    日